臺灣臺東地方法院刑事判決
111年度交易字第13號
公  訴  人  臺灣臺東地方檢察署檢察官
被      告  陳榮林


上列被告因過失傷害案件，經檢察官提起公訴（110年度偵字第3
204號），本院判決如下：
    主  文
陳榮林犯過失傷害罪，處拘役肆拾伍日，如易科罰金，以新臺幣
壹仟元折算壹日。
    事  實
一、陳榮林於民國110年7月8日6時30分許，駕駛農耕用車沿臺東
    縣臺東市中華路2段由南往北方向行駛，行至該路段705號前
    ，本應隨時注意車前狀況，並隨時採取必要之安全措施，而
    依當時天氣晴、日間自然光線、柏油路面乾燥無缺陷、無障
    礙物、視距良好等，並無不能注意之情事，竟疏未注意同向
    前方適有江翌玲騎乘車牌號碼000-0000號普通重型機車準備
    起駛，仍貿然向前行駛，而自後方撞擊江翌玲騎乘之機車，
    致江翌玲因而受有腦震盪、多處挫傷及擦傷等傷害。陳榮林
    於肇事後，犯罪未被發覺前，留在現場等候，並主動向前往
    現場處理之警員承認肇事，自首而願接受裁判。
二、案經江翌玲訴由臺東縣警察局臺東分局報告臺灣臺東地方檢
    察署檢察官偵查起訴。　　
    理  由
壹、證據能力部分
一、被告以外之人於審判外之陳述，雖不符前四條之規定，而經
    當事人於審判程序同意作為證據，法院審酌該言詞陳述或書
    面陳述作成時之情況，認為適當者，亦得為證據；又當事人
    、代理人或辯護人於法院調查證據時，知有第159 條第1 項
    不得為證據之情形，而未於言詞辯論終結前聲明異議者，視
    為有前項之同意，刑事訴訟法第159 條之5 第1 項、第2 項
    分別定有明文。本案以下所引用被告以外之人於審判外之言
    詞或書面陳述，雖屬傳聞證據，惟檢察官及被告均未爭執證
    據能力（見本院111年度交易字第13號【下稱本院卷】45、1
    00至101頁），本院審酌上開證據作成時亦無不適當之情形
    ，認均具有證據能力。
二、另其他非供述證據部分，本院於審判期日，依各該證據不同
    之性質，以提示或告以要旨等法定調查方法逐一調查，並使
    當事人表示意見，本院亦查無法定證據取得禁止或證據使用
    禁止之情形，故認所引用各項證據資料，均具證據之適格。
貳、實體部分：
一、認定犯罪事實之理由暨所憑證據
　  上開犯罪事實，業據被告於本院審理期日，坦承有於上開時
    間、地點，疏未注意車前狀況，貿然向前行駛，而自後方撞
    擊江翌玲騎乘之機車等節，然辯稱：我對她的傷勢有意見，
    我看她沒有受傷。我撞到她後，她是坐下去在那裡沒有起來
    ，救護車來時幫她檢查沒有外傷，她當時還戴著安全帽，救
    護車叫她上救護車去醫院檢查，沒事才回家，但她不願意，
    她就被一個男孩子載走云云（見臺灣臺東地方檢察署110年
    度偵字第3204號卷【下稱偵卷】第75頁，本院卷第105頁）
    。本院茲判斷如下：
　㈠被告於上開時間、地點，因疏未注意車前狀況，貿然向前行
    駛，而自後方撞擊告訴人江翌玲騎乘之機車等情，業經被告
    於坦承在案（本院卷第45至46、105至106頁），核與證人即
    告訴人江翌玲於警詢及本院審理時證述之情節相符（見偵卷
    第15至17頁，本院卷第73至89頁），並臺東縣警察局臺東分
    局道路交通事故談話紀錄表2份、臺東馬偕紀念醫院診斷證
    明書、證號查詢機車駕駛人資料、車輛詳細資料報表、臺東
    縣警察局臺東分局交通分隊道路交通事故肇事人自首情形紀
    錄表、道路交通事故調查報告表㈠㈡、道路交通事故現場圖、
    農業機械使用證、臺東馬偕紀念醫院病患江翌玲病歷及護理
    資料、監視器錄影光碟各1份及現場暨監視器錄影擷取照片
    共19張（見偵卷第19、21、23、31至33、35、39至41、43、
    45至55、81、83至93頁及資料袋）在卷可稽，足認被告前揭
    任意性自白與事實相符，應可採信。
  ㈡按汽車行駛時，駕駛人應注意車前狀況及兩車並行之間隔，
    並隨時採取必要之安全措施，不得在道路上蛇行，或以其他
    危險方式駕車；又依第9點第2項規定領有農機號牌之農機行
    駛於市區道路或公路時，其駕駛人除應遵守有關交通法令外
    ，農機駕駛人應於道路慢車道或靠右邊行駛。道路交通安全
    規則第94條第3項、農業機械使用證管理作業規範第16條第1
    項第3款前段分別定有明文。本件被告駕駛農耕用車領有農
    業機械使用證及農機號牌，有農業機械使用證影本及農耕用
    車照片（見偵卷第52及81頁）在卷可參，沿臺東縣臺東市中
    華路2段由南往北方向行駛，行駛於市區道路，自應遵守有
    關交通法令，亦即應注意車前狀況，並隨時採取必要之安全
    措施；且依前引道路交通事故調查表㈠所載，本案交通
    事故發生當時天氣晴、日間自然光線、柏油路面乾燥無缺陷
    、無障礙物、視距良好等，並無不能注意之情事，竟疏未注
    意，而為上開駕駛行為，致自後方撞擊在前之告訴人江翌玲
    騎乘之機車，被告有過失甚明。此外，被告所為係本件事故
    肇事原因，亦有交通部公路總局臺北區監理所110年12月20
    日北監花東鑑字第1100317960號函暨花東區0000000案鑑定
    意見書1 份（見偵卷第99至102頁）可參。是以，被告本件
    駕駛行為具有過失，堪以認定。
  ㈢告訴人江翌玲因本件車禍受有受有腦震盪、多處挫傷及擦傷
    等傷害：
　　⒈證人即告訴人江翌玲於本院審理時證稱：我要往臺東市區
      的方向，因為有電話，我就停在路邊熄火接電話，當時我
      要準備發動車子時，被告車子就從後面撞過來。撞擊的位
      在我機車的後方，機車是後面的方向燈、避震器、空氣濾
      清器箱蓋、排氣管護蓋、擋泥板、左右車體蓋、後燈都壞
      掉。被撞後，我跟車子同時往右手邊裡面倒，倒了之後，
      我就感覺頭很暈、很暈，我有戴安全帽，應該被告撞上來
      ，我頭往後仰後腦勺撞到被告車子前面的鐵。車子有壓到
      我的腳踝，手、腳都有擦傷，應該是倒下之後，因為那邊
      都是沙子才擦傷，我坐在地上一下子，然後才站起來。巡
      邏車經過看到，警察先問我們怎麼了，就跟他說「因為被
      撞」，然後問我是否要叫救護車，然後就叫了救護車，然
      後就開始測量。救護車到場後，先幫我處理右腳後膝蓋跟
      右手手肘傷口，先擦酒精、上優碘、簡單貼紗布包紮。問
      我是否想吐，因為我當下只有頭暈，沒有想吐，他問我「
      是否要上救護車」，我說「不用」，因為那時候疫情蠻嚴
      重的，我不太想去。他就告訴我，如果我回到家休息想吐
      或哪裡不舒服再去醫院，後來他們走了，我也被我男友載
      回家休息。那時候就是頭暈，後腦勺脹脹的，我到家就躺
      著休息，沒有再騎車，也沒有再出門。不確定躺了多久，
      我就開始想吐，怎麼躺都不是，因為後腦勺是腫的，無法
      平躺，就一直想吐、不舒服，我男友中午回來時，他載我
      去馬偕醫院掛急診。去馬偕醫院掛急診，是先打破傷風，
      再幫我頭部照X光還是什麼的，在現場休息等報告，手、
      腳擦傷部分，有換紗布再擦優碘，把那些傷口清乾淨。後
      來報告出來是腦震盪，出院後7月12日回去複診一次，腦
      震盪的部分醫生有開藥給我吃，有好很多，可是有一陣子
      我無法直躺著睡，一定要側躺，因為它腫得蠻大的等語（
      見本院卷第73至89頁），且告訴人於110年7月8日12時45
      分至臺東馬偕紀念醫院就醫，經診斷病名為腦震盪、多處
      擦傷及挫傷，有臺東馬偕紀念醫院乙種診斷證明書及台灣
      基督長老教會馬偕醫療財團法人台東馬偕紀念醫院110年1
      1月4日馬院東醫乙字第1100013873號函暨附件病歷及護理
      資料（見偵卷第23、83至93頁）附卷可稽，證人江翌玲於
      本件車禍發生前，尚能獨力騎乘普通重型機車，於本件車
      禍發生後，始需由男友接送，堪認其於本件車禍發生前，
      並未受有腦震盪、多處擦傷及挫傷之傷害，首堪認定。
　　⒉又證人即臺東縣警察局交通隊臺東小隊警員董怡伶於本院
      審理時證稱：當天我接到派出所通報該處發生有人受傷的
      車禍，到現場看到農用機具跟一台機車發生擦撞，我有先
      確認被害人有受傷才作後續處理，我有問她「有沒有受傷
      」，被害人說她「有些擦傷」，她說她停在路邊準備要發
      動，還沒起步前就被撞到就倒了，然後才擦傷，被害人的
      狀況算是還好，是可以站著，我有跟她說「要報案的話，
      要附診斷證明」、「等妳看完醫生，覺得身體比較好再來
      」，當天沒有再接獲被害人又出車禍的其他案件等語（見
      本院卷第90至99頁），核與證人江翌玲證述其遭被告自後
      方撞擊後，因倒地而受有擦傷之傷害等節相符，故證人江
      翌玲於110年7月8日12時45分至臺東馬偕紀念醫院就醫，
      經診斷受有「多處擦傷及挫傷」之傷害，係因本件車禍所
      致，應堪認定。
　　⒊再者，依證人江翌玲前開證述，其係戴安全帽頭往後仰，
      後腦勺撞到被告車子前面的鐵，導致於車禍發生後頭暈、
      後腦勺脹脹的，坐在地上一下子，然後才站起來等語，核
      與被告供稱伊撞到證人江翌玲後，她坐下去在那裡沒有起
      來，她當時還戴著安全帽等語（見偵卷第75頁，本院卷第
      105頁）相符，足見證人江翌玲於車禍發生後，確有持續
      坐在地上之情形，倘證人江翌玲並未受傷，亦無不適，應
      無於車禍發生後，仍持續坐在地上之可能，亦足佐證人江
      翌玲證稱其因遭被告自後方撞擊後頭部後仰，其戴有安全
      帽之頭部後腦勺部位，因而撞擊被告農耕用車之前側，以
      致於發生頭暈之情節，應非虛構；且證人江翌玲隨即於同
      （8）日12時45分前往臺東馬偕紀念醫院急診，經診斷有
      腦震盪之情形，則被告過失行為與告訴人所受之腦震盪之
      傷害間，時序上既屬緊密，且無從認有何外力或單獨足致
      其受有前開傷害之原因介入，則彼此具有相當因果關係，
      亦屬顯然，
　　⒋是以，被告過失行為與告訴人所受之腦震盪、多處擦傷及
      挫傷之傷害間，具有相當因果關係，被告應負過失傷害之
      刑責，堪以認定。
  ㈣綜上所述，本件事證明確，被告犯行，洵堪認定，應予依法
    論科。
二、論罪科刑之法律適用　　
  ㈠核被告所為，係犯刑法第284條第1 項前段之過失傷害罪。
　㈡刑之減輕
    被告肇事後，報案人或勤指中心未報明肇事人姓名，處理人
    員前往現場處理時在場，並當場承認為肇事人員等情，有臺
    東縣警察局臺東分局交通分隊道路交通事故肇事人自首情形
    紀錄表1紙（見偵卷第35頁）在卷可稽，嗣並接受裁判，符
    合自首之規定，爰依刑法第62條前段之規定減輕其刑。　
  ㈢爰以行為人之責任為基礎，審酌被告駕駛農耕用車行駛於市
    區道路，本應隨時注意車前狀況，並隨時採取必要之安全措
    施，竟疏於注意，致生本件車禍，造成告訴人受有如事實欄
    所載之傷害，且未與告訴人達成和解，實屬不該；考量被告
    事後雖坦承有過失，然否認告訴人受有傷害之犯後態度，無
    前科，素行尚佳，有臺灣高等法院被告前案紀錄表（見本院
    卷第125頁）在卷可參；兼衡被告自陳教育程度為高職畢業
    ，務農，一年收入新臺幣十幾萬元，需扶養太太及讀小學的
    孫子，領有殘障手冊，且頸椎有開刀換人工關節之家庭經濟
    狀況（見本院卷第108頁），暨被告之過失程度、檢察官、
    被告及告訴人就本件量刑之意見（見本院卷第89、107至108
    頁）等一切情狀，量處如主文所示之刑，併諭知易科罰金之
    折算標準，以示懲儆。
據上論斷，應依刑事訴訟法第299條第1項本文，刑法第284 條第
1 項前段、第62條前段、第41條第1 項前段，刑法施行法第1 條
之1 第1 項前段，判決如主文。
本案經檢察官陳薇婷提起公訴，檢察官洪清秀到庭執行職務。
中　　華　　民　　國　　111 　年　　7 　　月　　8 　　日
                  刑事第二庭  法  官  徐晶純
以上正本證明與原本無異。
如不服本判決應於收受送達後20日內向本院提出上訴書狀，並應
敘述具體理由；其未敘述上訴理由者，應於上訴期間屆滿後20日
內向本院補提理由書（均須按他造當事人之人數附繕本）。「切
勿逕送上級法院」。告訴人或被害人對於本判決如有不服，請書
具不服之理由狀，請求檢察官上訴者，其上訴期間之計算係以檢
察官收受判決正本之日期為準。　　　　　　　　　
                              書記官  尹  瑋
中　　華　　民　　國　　111 　年　　7 　　月　　11　　日
　　　　　　　　　　　　　　　　
附錄本案論罪科刑法條全文：
中華民國刑法第284條
因過失傷害人者，處 1 年以下有期徒刑、拘役或 10 萬元以下
罰金；致重傷者，處 3 年以下有期徒刑、拘役或 30 萬元以下
罰金。